【裁判字號】    98,交聲,2186
【裁判日期】    980831
【裁判案由】    聲明異議
【裁判全文】
臺灣高雄地方法院交通事件裁定        98年度交聲字第2186號
原處分機關  交通部公路總局高雄區監理所
異  議  人  甲○○
上列異議人即受處分人因違反道路交通管理處罰條例案件，對於
交通部公路總局高雄區監理所98年7 月8 日所為之處分（原處分
：高監自裁字第裁80-BC0000000號），聲明異議，本院裁定如下
：
    主  文
異議駁回。
    理  由
一、原處分意旨略以：異議人甲○○於民國97年10月8 日23時36
    分許，駕駛車牌號碼VC-8130 號自小客車，在行經高雄市○
    ○○路高雄公園前，有行車限速60公里，經測時速75公里，
    超速15公里未滿20公里之違規行為，違反道路交通管理處罰
    條例第40條規定，而經警逕行舉發，罰鍰新臺幣（下同）
    2200元 ，並依同條例第63條第1 項規定記違規點數1 點。
二、異議意旨略以：異議人之前已有提供VC-8130 號自小客車使
    用人李榮祥詳細資料，及異議人在監證明等文件，證明在原
    處分書上所載違規時間該車非異議人本人駕駛，故原處分機
    關所為處分顯有錯誤，請求撤銷原處分云云。
三、按汽車駕駛人，行車速度，超過規定之最高時速，或低於規
    定之最低時速，除有第43條第1 項第2 款情形外，處1200元
    以上2400元以下罰鍰、汽車駕駛人有下列各款所列條款之一
    者，除依原條款處罰鍰外，並予記點：一、有…第40條…者
    ，各記違規點數一點，道路交通管理處罰條例第40條、第63
    條第1 項第1 款分別定有明文。次按，汽車駕駛人經以科學
    儀器取得證據資料證明其行車速度有超過規定之最高速限之
    行為，當場不能或不宜攔截製單舉發者，得逕行舉發，並以
    汽車所有人為被通知人製單舉發，此經上開條例第7 條之2
    規定甚明。再按，本條例之處罰，受舉發違反道路交通管理
    事件之受處罰人，認為受舉發之違規行為應歸責他人者，應
    於舉發違反道路交通管理事件通知單應到案日期前，檢附相
    關證據及應歸責人相關證明文件，向處罰機關告知應歸責人
    ，處罰機關應即另行通知應歸責人到案依法處理。逾期未依
    規定辦理者，仍依本條例各該違反條款規定處罰，同條例第
    85條第1 項亦規定甚詳。核上開規定之立法意旨，無非在將
    行政處罰歸於實際應負責任之人，以符公平正義，並使實際
    應負責之人能知所警惕避免再犯。惟因慮及交通違規之處罰
    係大量而反覆性之行政行為，處罰機關礙於人力、時間之短
    絀，有時難以一一詳究違規者為何人；與受處分人相較之下
    ，受處分人之時間、人力較為寬裕，且受處分人對於實際駕
    駛者為何人多知之甚詳，相關證據及證明文件亦均在受處分
    人掌握之中，具有資訊上之優勢。若容許受處分人僅泛稱係
    他人駕駛而不提供足資識別之身分，又或稱為某人所為但不
    提出證據，則處罰機關勢需耗費大量時間勞力調查，仍恐一
    無所獲，此種責任之分配並非合理。是故立法者課與受處分
    人在期限前提出證明之義務，違反則產生失權之效果，不得
    再申請轉罰。換言之，汽車所有人未於應到案日期前到案，
    或雖於應到案日期前到案，但未告知處罰機關另有可歸責之
    人，或未提出相關證明者，處罰機關仍應依道路交通管理處
    罰條例第7 條之2 第4 項規定處罰汽車所有人，合先敘明。
四、經查：
  (一)異議人所有之系爭車輛，於97年10月8 日23時36分許行經
      高雄市○○○路高雄公園前，有行車限速60公里，經測時
      速75公里，超速15公里未滿20公里之違規行為，異議人於
      高雄市政府警察局舉發違反道路交通管理事件通知單（下
      稱舉發通知單）上所載應到案日期（97年12月3 日）前並
      未繳納罰鍰，原處分機關即交通部公路總局高雄區監理所
      遂以裁決書予以處分裁罰之事實，為異議人所不爭，並有
      卷附原處分書即違反道路交通管理事件裁決書、舉發通知
      單及舉發違規照片各1 份在卷可參。上開事實，應堪認定
      。
  (二)再者，上開舉發通知單業已於97年10月27日送達予異議人
      之受雇人即其所住大樓之管理人員收受，此有卷附高雄市
      政府警察局交通警察大隊送達證書可佐，而由異議人所附
      臺灣雲林監獄出獄證明書及本院依職權所調閱異議人之臺
      灣高等法院被告前案紀錄表，均可知異議人所受刑罰執行
      已於97年10月12日縮刑期滿而於97年10月13日因縮刑期滿
      執畢出監，及本院依職權查詢之異議人個人基本資料，異
      議人出監後住所即戶籍仍係設於舉發通知單送達地點之高
      雄縣鳳山市○○路590 巷1 號2 樓，故異議人業已合法收
      受該舉發通知單之送達殆無疑義。然而，異議人若認上開
      超速之違規行為應規責於他人，自應於應到案日期即97年
      12 月3日前，檢附相關證據及足資辨識、通知應歸責人之
      證明文件，向處罰機關即原處分機關告知應歸責人，方符
      合道路交通管理處罰條例第85條第1 項轉罰之規定。惟異
      議人於應到案日前並未檢具相關證據及文件向原處分機關
      告知應歸責人，遲至98年2 月2 日始向原處分機關具狀陳
      述實際使用人為李榮祥，及主張截至97年12月1 日所欠違
      規罰單應向李榮祥催討，在此之前原處分機關則並未收受
      任何異議人其他申請資料，此有原處分機關98年8 月13日
      以高監自字第0980038238號函覆本院所提供該機關98年2
      月2 日收受之異議人交通違規陳述單及查詢單影本、本院
      公務電話記錄各1 份附卷可參，故異議人顯然已逾應到案
      日期約2 月後才申請歸責，致原處分機關無從另行通知駕
      駛人到案依法處理。則依上開說明，異議人既未於舉發通
      知單所載到案日期前，檢附相關證據及足資辨識、通知應
      歸責人之證明文件，向處罰機關告知應歸責人，俾利處罰
      機關另行通知應歸責人到案依法處理，應已產生失權效果
      ，不得再申請轉罰。
五、綜上，異議人所有之系爭車輛確有於97年10月8 日23時36分
    許行經高雄市○○○路高雄公園前，有行車限速60公里，經
    測時速75公里，超速15公里未滿20公里之違規行為，異議人
    也未依道路交通管理處罰條例第85條第1 項之規定，於舉發
    違反道路交通管理事件通知單應到案日期前，檢附相關證據
    及應歸責人相關證明文件，向原處分機關告知應歸責人，是
    原處分機關依上開道路交通管理處罰條例之規定，對異議人
    為罰鍰2200元並記違規點數1 點之裁罰內容，核無違誤，本
    件異議為無理由，應予駁回。
六、據上論斷，應依道路交通案件處理辦法第19條，裁定如主文
    。
中    華    民    國    98    年    8     月    31    日
                  交通法庭  法  官  黃紀錄
以上正本證明與原本無異。
如不服本裁定，應於收受送達後5 日內向本院提出抗告狀。
中    華    民    國    98    年    8     月    31    日
                            書記官  吳書逸


司法院資訊處製作；財團法人民間司法改革基金會備份。
